【裁判字號】    98,易,303
【裁判日期】    980526
【裁判案由】    詐欺
【裁判全文】
臺灣苗栗地方法院刑事判決               98年度易字第303號
公  訴  人  臺灣苗栗地方法院檢察署檢察官
被      告  甲○○
上列被告因詐欺案件，經臺灣雲林地方法院檢察署檢察官聲請簡
易判決處刑（97年度偵字3068號），臺灣雲林地方法院北港簡易
庭認不宜以簡易判決處刑，簽由臺灣雲林地方法院刑事庭改依通
常程序審理，並以管轄錯誤為由，移送本院審理，而被告於本院
準備程序中就被訴事實為有罪之陳述，經本院合議庭裁定由受命
法官獨任進行簡式審判程序，本院判決如下：
    主  文
甲○○幫助犯詐欺取財罪，處有期徒刑月，如易科罰金，以新
臺幣壹仟元折算壹日。
    事實及理由
一、犯罪事實：
    甲○○可預見一般人蒐集金融帳戶使用常與財產犯罪密切相
    關，且取得他人金融帳戶存摺之目的在於收取贓物及掩飾犯
    行不易遭人追查，竟基於幫助他人詐欺取財之不確定故意，
    於民國97年4 月3 日，在苗栗縣卓蘭鎮○○路48號之「渣打
    國際商業銀行卓蘭分行（下稱渣打銀行）」附近，將其向渣
    打銀行所申辦之帳號：0000000000000 號帳戶之存摺、提款
    卡及密碼，交付予姓名、年齡不詳之詐欺集團成員使用。而
    該詐欺集團成員在取得甲○○上揭銀行帳戶後，即意圖為自
    己不法所有，於97年4 月6 日下午5 時許，以電話向郭怡君
    佯稱：其在東森電視購物台購買之貨品，因設定瑕疵要求其
    到自動櫃員機更正云云，致郭怡君陷於錯誤，遂於同日下午
    6 時許，依指示前往操作自動櫃員機，轉帳新臺幣（下同）
    99,000元至甲○○上開渣打銀行帳戶內。嗣郭怡君察覺有異
    ，報警處理而查悉上情。
二、上揭犯罪事實，業據被告甲○○於本院審理時坦承不諱，並
    經證人即被害人郭怡君於警詢時指述無訛，復有被告於渣打
    銀行所申辦之帳號：0000000000000 號帳戶開戶資料、變更
    印鑑申請書、補發金融卡申請書、對帳單及被害人轉帳匯款
    之渣打銀行自動櫃員機交易明細表各1 份在卷可稽，足徵被
    告之自白與事實相符。被告可預見一般人使用他人金融機構
    之帳戶，常與財產犯罪具有密切關係，可能利用他人金融機
    構帳戶作為取得贓款之工具，並掩飾不法犯行，仍將其所有
    前開銀行帳戶之存摺、金融卡（含密碼）交予不詳姓名成年
    人使用。該不詳姓名成年人或所屬詐欺集團成員嗣果據以作
    為詐欺取財犯罪之工具，被告自具有幫助該不詳姓名成年人
    或所屬詐欺集團成員犯詐欺取財罪之不確定故意。本件事證
    明確，被告犯行已堪認定。
三、按刑法上之故意，以行為人對於構成犯罪之事實，均有具體
    確定之認識，並有意使其發生者為確定故意，而行為人對於
    構成犯罪之事實，雖無具體確定之認識，然已預見其發生，
    而其發生不違背其本意者，則為不確定故意。又行為人基於
    幫助他人犯罪之意思，為促成他人犯罪而為犯罪構成要件以
    外之行為，為幫助犯。本案被告甲○○預見一般人使用他人
    金融機構之帳戶，常與財產犯罪具有密切關係，可能利用他
    人金融機構帳戶作為取得贓款之工具，並掩飾不法犯行，仍
    將其所有前開銀行帳戶之存摺、金融卡（含密碼），交予不
    詳姓名成年人或所屬詐欺集團成員，使得收受該帳戶之人得
    利用帳戶作為詐騙財物之匯款工具，而順利遂行詐欺取財之
    犯行，惟查無證據足認被告有參與詐欺構成要件之行為，其
    前揭提供詐欺取財工具行為顯係詐欺取財構成要件以外之行
    為，應以詐欺取財罪之幫助犯論之。核被告所為，係犯刑法
    第30條第1 項前段、第339 條第1 項之幫助詐欺取財罪。被
    告係幫助不詳姓名成年人或所屬詐欺集團成員犯詐欺取財罪
    ，為幫助犯，應依刑法第30條第2 項規定，按正犯之刑減輕
    之。爰審酌被告率然提供帳戶予他人犯罪使用，使真正施詐
    者易於隱匿，增加追查贓款及查緝犯罪行為人之困難，對於
    社會治安具有相當之危害性，但其事後已坦承上情，態度良
    好，並非直接參與詐欺取財之實行，非難性較低，再參酌其
    犯罪動機、素行尚佳、年紀尚輕、智識程度及所生危害程度
    等一切情狀，量處如主文所示之刑，並諭知易科罰金之折算
    標準，以示懲儆。
四、據上論斷，應依刑事訴訟法第273 條之1 第1 項、第299 條
    第1 項前段，刑法第30條第1 項、第2 項、第339 條第1項
    、第41條第1 項前段，刑法施行法第1 條之1 第1 項、第2
    項前段，判決如主文。
五、本案經檢察官黃俊鳴到庭執行職務。
中    華    民    國    98    年    5     月    26    日
                  刑事第三庭  法  官  林佩儒
以上正本證明與原本無異。
如不服本判決應於收受判決後10日內向本院提出上訴書狀，並應
應敘述具體理由。其未敘述上訴理由者，應於上訴期間屆滿後20
日內向本院補提理由書 (均須按他造當事人之人數附繕本)「 切
勿逕送上級法院」。告訴人或被害人如對本判決不服者，應具備
理由請求檢察官上訴，其上訴期間之計算係以檢察官收受判決正
本之日期為準。
                              書記官  盧俊良
中    華    民    國    98    年    5     月    26    日
附錄論罪科刑法條：
刑法第30條
幫助他人實行犯罪行為者，為幫助犯。雖他人不知幫助之情者，
亦同。
幫助犯之處罰，得按正犯之刑減輕之。
刑法第339 條第1 項
意圖為自己或第三人不法之所有，以詐術使人將本人或第三人之
物交付者，處5 年以下有期徒刑、拘役或科或併科1 千元以下罰
金。


司法院資訊處製作；財團法人民間司法改革基金會備份。
